【裁判字號】    99,聲再,2
【裁判日期】    990331
【裁判案由】    聲請再審
【裁判全文】
臺灣雲林地方法院刑事裁定               99年度聲再字第2號
聲  請  人
即  被  告  甲○○
上列聲請人因違反毒品危害防制案件，對於本院中華民國96年11
月6 日96年度訴字第534 號確定判決（起訴案號：臺灣雲林地方
法院檢察署96年度偵字第2974號），聲請再審，本院裁定如下：
    主  文
再審之聲請駁回。
    理  由
一、聲請再審意旨略以：聲請人即被告甲○○前因轉讓第一級毒
    品案件，經本院於民國96年11月6 日以96年度訴字第534 號
    判決，判處有期徒刑1 年6 月，嗣歷經臺灣高等法院臺南分
    院（下稱臺南高分院）以96年度上訴字第1323號、97年度上
    更(一)字第195 號、97年度上更(二)字第347 號及最高法院98年
    度臺上字第806 號判決確定。惟本院第一審判決關於轉讓第
    一級毒品部分，被告自始至終均未自白無償轉讓第一級毒品
    海洛因與楊婉婷，審判長於審理時卻要書記官將被告之庭訊
    筆錄記載為被告自承確實於96年6 月1 日有提供1 次毒品與
    證人楊婉婷。且證人楊婉婷於歷次審理均出庭具結作證，然
    原審捨棄證人楊婉婷於法官面前之具結證述筆錄，反認證人
    楊婉婷審判外之傳聞證據較為可信，實有違當事人訴訟主義
    之立法精神。證人楊婉婷之供述前後不一，非無瑕疵可指，
    且無其他證據資為補強，自有詳予調查之必要。證人楊婉婷
    於臺南高分院更(一)審審理時亦當庭坦承觸犯偽證罪，其所涉
    偽證犯行，業經本院判決確定。是本件唯一證據為證人楊婉
    婷審判外之前後不一、矛盾之警詢筆錄，其可信性及信用性
    已為一般人所質疑，本件顯有原判決所未發現被告應受無罪
    判決之確實新證據存在，為此，爰依刑事訴訟法第421 條第
    1 項第6 款規定（應為第420 條第1 項第1 款及第6 款之事
    由），聲請再審。
二、按以違背法律上之程序，駁回當事人上訴而確定之判決，因
    不具實體確定力，不得為聲請再審之客體，聲請人應以最後
    事實審法院之實體判決為聲請再審之客體（最高法院72年臺
    抗字第270 號判例意旨參照）。查本件再審聲請人即受判決
    人甲○○經檢察官起訴涉犯販賣第一、二級毒品罪嫌，前經
    本院審理結果，於96年11月6 日以96年度訴字第534 號判決
    分別判處聲請人(一)販賣第二級毒品、(二)販賣第一級毒品及(三)
    轉讓第一級毒品等3 罪，聲請人於96年11月22日就販賣第一
    、二級毒品罪向臺南高分院提起上訴；於97年2 月26日就轉
    讓第一級毒品罪向臺南高分院提起上訴，臺南高分院於97年
    3 月11日以96年度上訴字第1323號判決，就轉讓第一級毒品
    罪部分認以「已逾越法定上訴期間，其上訴顯非不合法」，
    而從程序上予以判決駁回，聲請人嗣於97年3 月28日向最高
    法院提起上訴，復經最高法院認該轉讓第一級毒品罪部分之
    上訴不合法，而於97年5 月22日判決駁回之，此經本院調閱
    本院96年度訴字第534 號、臺南高分院96年度上訴字第1323
    號、最高法院97年度臺上字第2160號刑事卷宗及判決查明無
    訛。又查，依聲請人所提出之本件刑事再審聲請狀案號欄載
    明本院「96年度訴字第534 號」，且聲請內容亦係就該第一
    審判決關於轉讓第一級毒品罪部分聲請再審，足認聲請人係
    就第一審判決有關轉讓第一級毒品罪部分為對象而提起本件
    再審之聲請，亦甚為明確。且臺南高分院96年度上訴字第13
    23號及最高法院97年度臺上字第2160號判決均不具實質確定
    力，本院96年度訴字第534 號判決為最後事實審法院之實體
    判決，為聲請再審之客體，聲請人向本院聲請再審，本院具
    有管轄權，合先敘明。
三、次按有罪之判決確定後，有左列情形之一者，為受判決人之
    利益，得聲請再審：(二)原判決所憑之證言、鑑定或通譯已證
    明其為虛偽者；(六)因發現確實之新證據，足認受有罪判決之
    人應受無罪、免訴、免刑或輕於原判決所認罪名之判決者。
    刑事訴訟法第420 條前項第1 款至第3 款及第5 款情形之證
    明，以經判決確定，或其刑事訴訟不能開始或續行非因證據
    不足者為限，得聲請再審，刑事訴訟法第420 條第1 項第2
    款、第6 款、第2 項定有明文。又刑事訴訟法第420 條第1
    項第6 款所謂「發現確實之新證據」，係指當時已經存在而
    發現在後或審判時未經注意之證據，且須可認為確實足以動
    搖原確定之判決，而為受判決人有利之判決者而言。如證據
    係其當時所明知已經存在之證據，並非事後所發現，或證人
    所為之證言是否可採，尚須經過調查程序決定取捨，亦非確
    實足以動搖原確定判決而為受判決人有利之判決，即均與上
    述所謂發見確實之新證據，有所不合。復按所謂發見確實之
    新證據，係指該證據於事實審法院判決前已經存在，為法院
    、當事人所不知，不及調查斟酌，至其後始行發見，且就證
    據本身形式上觀察，固不以絕對不須經過調查程序為條件，
    但必須顯然可認為足以動搖原有罪確定判決，而為受判決人
    無罪、免訴、免刑或輕於原判決所認罪名之判決者為限。故
    受理聲請再審之最後事實審法院，應就聲請再審理由之所謂
    「新證據」，是否具備事實審判決前已經存在，為法院、當
    事人所不知，事後方行發見之「嶄新性」，及顯然可認足以
    動搖原有罪確定判決，應為無罪、免訴、免刑或輕於原判決
    罪名之「顯然性」二要件，加以審查，為判斷應否准予開始
    再審之準據（最高法院81年度臺抗字第261 號、93年度臺抗
    字第98、576號裁定要旨參照）。
四、經查：
  (一)證人楊婉婷於96年10月23日就本院96年度訴字第534 號案件
    （下稱本案）所為關於被告於96年6 月1 日無償轉讓海洛因
    1 次與伊之證述筆錄（見本院96年度訴字第534 號卷第53頁
    正、反面），及聲請人於本院審理時之自白（見同上卷第57
    頁反面），均係事實審法院判決前已經存在，且業經事實審
    法院判決予以審酌之證據，自非屬事實審法院判決前已經存
    在，為法院及當事人所不知，不及調查斟酌，而於判決後始
    行發現之新證據，核與刑事訴訟法第420 條第1 項第6 款之
    要件「嶄新性」不符，自難據為聲請再審之理由。
  (二)聲請人另指證人楊婉婷於臺南高分院97年度上更(一)字第195
    號案件審理時，坦承其於本院審理時之證述係偽證，認此項
    證據係聲請人應受無罪判決之確實新證據。惟：
    1.聲請人本案關於轉讓第一級毒品部分，因上訴逾期，經臺
      南高分院、最高法院以96年度上訴字第1323號、最高法院
      97年度臺上字第2160號駁回上訴確定。是臺南高分院97年
      度上更(一)字第195 號案件僅就聲請人被訴販賣第一、二級
      毒品部分進行審理。又證人楊婉婷於臺南高分院審判長訊
      問：何以於地檢署及原審講說有以500 元向聲請人購買毒
      品？在偵查、地院作證說有向被告購買毒品是偽證嗎？雖
      答稱：那是警方叫我要這樣講，才要給我交保，我之前作
      證是偽證（見臺南高分院97年度上更(一)字第195 號卷第10
      6 、107 頁）。證人楊婉婷亦因於臺灣雲林地方法院檢察
      署（下稱雲林地檢署）96年度偵字第2974號案件偵查中之
      96年6 月2 日16時41分許，在雲林地檢署偵查庭接受訊問
      時，以證人身分具結後虛偽證稱：我最近向甲○○購買海
      洛因是在96年6 月1 日，以欠新臺幣（下同）500 元的方
      式跟他買，到目前為止欠甲○○500 元；96年6 月1 日前
      約1 星期前也有向他買，也是在前1 日被抓到的地方買的
      ，買了就馬上用了，也是買500 元，那次500 元有給甲○
      ○云云。繼而於本院96年度訴字第534 號案件審理中之96
      年10月23日，在刑事第四法庭，復以證人身分具結後虛偽
      證稱：我是6 月1 日之前的1 個禮拜，大約96年5 月24日
      也是用500 元跟甲○○買，一手交錢一手交貨，是以1 張
      500 元紙鈔買的，我去莿桐鄉○○路邊他家住處時叫他請
      我，他說他只剩1 包而已，而且自己毒癮也正在難過，他
      說不然拿錢跟他買，我先拿500 元給他後，他才從口袋拿
      出毒品，是在他家客廳裡面，那天回家後就以自己的美娜
      水跟注射針筒施用完畢云云，經雲林地檢署檢察官提起公
      訴，由本院以98年度訴字第550 號認楊婉婷犯偽證罪，判
      處有期徒刑6 月確定等情，業經本院調閱98年度訴字第55
      0 號卷宗審閱無誤。證人楊婉婷於臺南高分院97年度上更
      (一)字第195 號卷審理時，係坦承其證述關於96年6 月1 日
      向聲請人購買毒品部分為偽證，本院98年度訴字第550 號
      判決亦僅認定楊婉婷就聲請人於96年6 月1 日販賣海洛因
      與伊部分之證述係屬偽證，然關於聲請人於96年6 月1 日
      轉讓海洛因與楊婉婷一事，是否為偽證，證人楊婉婷於臺
      南高分院審理時並未敘明或自白，亦未經判決確定。是本
      院96年度訴字第534 號判決所憑證人楊婉婷關於轉讓第一
      級毒品部分之證述，尚未經確定判決證明其為虛偽者，也
      不符合刑事訴訟法第420 條第1 項第2 款聲請再審之要件
      。
    2.退步言之，縱認證人楊婉婷於臺南高分院97年度上更(一)字
      第195 號卷自白偽證之範圍包含轉讓第一級毒品部分。然
      證人楊婉婷此部分之證述，係本案判決確定後始「發生」
      之新證據，亦與刑事訴訟法第420 條第1 項第6 款所謂「
      發現確實之新證據」，係指本案審理當時已經存在而發現
      在後或審判時未經注意之證據不符，聲請人徒執前詞憑以
      聲請再審，自無所據。
五、綜上所述，聲請人據以聲請再審之上開證據，與刑事訴訟法
    第420 條第1 項第1 款、第6 款規定不合，其再審之聲請，
    難認為有理由，應予駁回。
六、據上論斷，應依刑事訴訟法第434條第1項，裁定如主文。
中    華    民    國    99    年    3     月    31    日
                  刑事第七庭    審判長法  官  許佩如
                                      法  官  王紹銘
                                      法  官  楊欣怡
以上正本證明與原本無異。
如不服本裁定，應於裁定送達後5 日內向本院提出抗告狀（須附
繕本）。
                                      書記官  王雪招
中    華    民    國    99    年    3     月    31    日

司法院資訊處製作；財團法人民間司法改革基金會備份。
